【裁判字號】    89,易,1650
【裁判日期】    891221
【裁判案由】    賭博等
【裁判全文】
臺灣彰化地方法院刑事判決                        八十九年度易字第一六五號
    公  訴  人  臺灣彰化地方法院檢察署檢察官
    被      告  甲○○
                乙○○
右列被告等因賭博等案件，經檢察官聲請簡易判決處刑（八十九年度偵字第三六五九
號），由本院改依通常程序審理，判決如左：
    主      文
甲○○以賭博為常業，處有期徒刑月，併科罰金伍仟元，有期徒刑如易科罰金，罰
金如易服勞役，均以佰元折算壹日。扣案之「超級快樂連線」賭博性電動玩具壹拾
伍台（內含ＩＣ板共壹拾伍塊）、彩券壹批、賭資新台幣陸佰元、藝術旋轉檯貳座、
檯燈陸台、超級彈球人壹個、妙博士創意插圖壹個、洋娃娃貳個、水槍壹支、彈珠檯
壹個、摩輪車壹輛、玩具琴壹台、兒童塑膠玩具陸個等物，均沒收。其餘被訴違反電
子遊戲場業管理條例部分無罪。
乙○○在公共場所賭博財物，處罰金仟元，如易服勞役，以佰元折算壹日。扣案
之「超級快樂連線」賭博性電動玩具壹拾伍台（內含ＩＣ板共壹拾伍塊）均沒收。
    事      實
一、甲○○自民國八十九年一月間起，基於常業賭博之犯意，在彰化縣溪州鄉瓦厝村
    太平巷空地、北斗鎮、和美鎮內夜市等公共場所，擺設賭博性電動玩具「超級快
    樂連線」多台，由賭客每次投入新台幣（下同）十元硬幣於機具中，檯面上即出
    現十六粒珠子，賭客將珠子打入檯面上之洞內，如該洞所代表之號碼連成二條直
    線，即可換取彩券一張，如未連線，則投入之賭資盡歸甲○○取得，如賭客欲結
    束賭玩，可將贏得之彩券向甲○○兌換檯燈、娃娃等物品，以此方式與不特定之
    人賭博財物，並賴以維生。嗣於八十九年五月八日晚間十時二十分許，適有賭客
    乙○○前往彰化縣溪州鄉瓦厝村太平巷空地夜市之公共場所，在甲○○所擺設之
    攤位賭玩「超級快樂連線」等賭博性電動玩具後，持贏得之彩券向甲○○兌換檯
    燈時，為警當場查獲，並扣得甲○○所有之「超級快樂連線」賭博性電動玩具十
    五台（內含ＩＣ板共十五塊）、彩券一批、賭資六百元、藝術旋轉檯二座、檯燈
  六台、超級彈球人一個、妙博士創意插圖一個、洋娃娃二個、水槍一支、彈珠檯
    一個、摩輪車一輛、玩具琴一台、兒童塑膠玩具六個等物。
二、案經彰化縣警察局北斗分局報請臺灣彰化地方法院檢察署檢察官偵查後聲請簡易
    判決處刑，由本院改依通常程序審理。
    理      由
甲、被告甲○○有罪部分及被告乙○○部分：
一、訊據被告甲○○、乙○○均矢口否認有何賭博犯行，均辯稱：把玩「超級快樂連
    線」電動玩具所得之彩券，僅得作為下次繼續遊戲之用，並不能兌換財物，至於
    現場查獲之檯燈、娃娃等物，均為酬謝客人消費之贈品，僅係用於招攬客人前來
    把玩電動玩具，並非憑彩券兌換云云。惟查：右揭事實，業據被告甲○○、乙○
    ○於警訊及偵查中坦承不諱，並有照片二張及前揭扣案證物為憑，且該二人上開
    對於賭博機具開分方式及兌換財物過程之供述，互核均屬相符，要無任何瑕疵可
    指，顯與事實無違，自可憑採。被告二人前揭所辯，顯係畏罪卸責之詞，至無足
    取。本案事證已臻明確，被告二人犯行堪以認定。
二、核被告甲○○所為，係犯刑法第二百六十七條之常業賭博罪；被告乙○○則係犯
    刑法第二百六十六條第一項前段之普通賭博罪。爰審酌被告二人貪圖賭博獲利，
    不思所為對於社會善良風氣之不當影響，觀念非無偏差，且被告甲○○擺設賭博
    性電動玩具之期間非短，被告乙○○具有國中畢業之學歷，及被告二人所為之動
    機、手段、所生危害等一切情狀，量處如主文所示之刑，並就被告甲○○部分諭
    知有期徒刑如易科罰金，罰金如易服勞役之折算標準，就被告乙○○部分諭知罰
    金如易服勞役之折算標準，以示懲儆。扣案之「超級快樂連線」賭博性電動玩具
    十五台（內含ＩＣ板共十五塊）係當場賭博之器具，應依刑法第二百六十六條第
    二項之規定沒收；另彩券一批、賭資六百元、藝術旋轉檯二座、檯燈六台、超級
    彈球人一個、妙博士創意插圖一個、洋娃娃二個、水槍一支、彈珠檯一個、摩輪
    車一輛、玩具琴一台、兒童塑膠玩具六個等物，雖非於賭檯上查獲，然均係供賭
    博財物兌換之用，為被告甲○○犯罪所用之物，且均屬被告甲○○所有（被告乙
    ○○賭博贏得之檯燈一台，因尚在交付之際即為警查獲，應認其所有權仍歸被告
    甲○○所有），業據其供明在卷，應依刑法第三十八條第一項第二款之規定，宣
    告沒收。
乙、被告甲○○無罪部分：
一、公訴意旨另以：被告甲○○明知其未經辦理公司或商業登記，取得營利事業登記
    證，竟自八十九年二月五日電子遊戲場業管理條例生效施行之日起，在彰化縣溪
    州鄉瓦厝村太平巷空地、北斗鎮、和美鎮內夜市等公共場所擺設電子遊戲機，電
    子遊戲場業，因認被告甲○○另違反電子遊戲場業管理條例第十五條之規定，涉
    有同條例第二十二條之罪嫌等語。
二、然查：電子遊戲場業管理條例第二十二條雖規定違反同條例第十五條之規定者，
    應處以刑罰，而同條例第十五條亦規定：「未依本條例規定辦理營利事業登記者
    ，不得經營電子遊戲場業」，惟同條例第三條既規定：本條例所稱電子遊戲場業
    ，指設置電子遊戲機供不特定人益智娛樂之「營利事業」，而同條例第一條復揭
    示：為管理「電子遊戲場業」，並維護社會安寧、善良風俗、公共安全及國民身
    心健康，特制定本條例。同條例第十一條第一項亦規定：「電子遊戲場業於申請
    營利事業登記、遷址或增加電子遊戲場業營業項目登記時，除應依相關法令辦理
    外，應向直轄市、縣（市）主管機關申請核發營利事業登記證及營業級別證，並
    辦理下列事項之登記：一、營業級別。二、機具類別。三、營業場所管理人。
    四、營業場所之地址」。另同條例第十六條亦規定：非電子遊戲場業之其他「營
    利事業」，不得就其營業場所，供他人設置電子遊戲機營業。則依上開規定，本
    條例係在規範「營利事業」經營電子遊戲場業，應甚顯然。而所得稅法第十一條
    第二項既規定：「本法所稱營利事業，係指公營、私營或公私合營，以營利為目
    的，具備營業牌號或場所之獨資、合夥、公司及其他組織方式之工、商、農、林
    、漁、牧、礦、冶等營利事業」，則流動性之攤販並非營利事業，亦堪認定。本
    案被告甲○○係於彰化縣溪州鄉瓦厝村太平巷空地、北斗鎮、和美鎮內夜市擺放
    電動玩具機台，並無店面，且係流動性攤販等情，業據被告甲○○供陳甚明，其
    應非營利事業登記規則及所得稅法所規範之營利事業，亦非電子遊戲場業管理條
    例所規範之營利事業，其未辦理營利事業登記，自難認係違反上開電子遊戲場業
    管理條例第十五條之規定，而以同條例第二十二條之罪責相繩（台灣高等法院台
    中分院八十九年度上易字第二０八二號、八十九年度上易字第二０三五號刑事判
    決意旨均同此見解）。此外，復查無其他積極證據足認被告甲○○有何涉及電子
    遊戲場業管理條例第二十二條之犯行，被告甲○○此部分之犯行要屬不能證明，
    應諭知無罪之判決。
據上論斷，應依刑事訴訟法第四百五十二條、第二百九十九條第一項前段、第三百零
一條第一項，刑法第二百六十六條第一項前段、第二項、第二百六十七條、第四十一
條、第四十二條第二項、第三十八條第一項第二款，罰金罰鍰提高標準條例第一條前
段、第二條，判決如主文。
本案經檢察官郭景東到庭執行職務。
中        華        民        國    八十九   年   十二    月  二十一    日
                                臺灣彰化地方法院刑事第二庭
                                    法      官  高  文  崇
右正本證明與原本無異。
如不服本判決，應於判決送達後十日內向本院提出上訴狀( 須附繕本 )。
                                    法院書記官  楊  筱  惠
中        華        民        國    八十九   年   十二    月  二十七    日
附錄本案論罪科刑法條：
刑法第二百六十六條
在公共場所或公眾得出入之場所賭博財物者，處一千元以下罰金，但以供人暫時娛樂
之物為賭博者，不在此限。
當場賭博之器具與在賭檯或兌換籌碼處之財物，不問屬於犯人與否，沒收之。
刑法第二百六十七條
以賭博為常業者，處二年以下有期徒刑，得併科一千元以下罰金。


司法院資訊處製作；財團法人民間司法改革基金會備份。
